【裁判字號】    97,交抗,1723
【裁判日期】    971231
【裁判案由】    違反道路交通管理處罰條例
【裁判全文】
臺灣高等法院交通事件裁定            97年度交抗字第1723號
抗  告  人
即受處分人  甲○○
上列抗告人因違反道路交通管理處罰條例案件，不服臺灣新竹地
方法院，中華民國97年9月15日所為裁定（97年度交聲字第26號
），提起抗告，本院裁定如下：
    主  文
原處分及原裁定均撤銷。
甲○○汽車駕駛人行駛於高速公路違規超車，處罰鍰新臺幣肆仟
伍佰元，並計違規點數壹點。
    理  由
一、原處分意旨略以：異議人即受處分人甲○○於民國96年9月1
    0日15時52分許，駕駛羅玉芬所有車號2017-HK號自小客車，
    行駛在國道一號高速公路北上91公里入口匝道處，違規使用
    路肩，為內政部警政署國道公路警察局第二警察隊楊梅分隊
    警員以異議人有違反道路交通管理處罰條例第33條第1項第9
    款規定之行為，當場舉發，並填製舉發違反道路交通管理事
    件通知單由異議人簽收。異議人不服舉發事實，向原處分機
    關即交通部公路總局新竹區監理所提出申訴，經原處分機關
    調查結果，仍認異議人確有前開違規行為，而依據道路交通
    管理處罰條例第33條第1項第9款、違反道路交通管理事件統
    一裁罰基準表之規定，裁處異議人罰鍰新臺幣（下同）四千
    元，並依同條例第63條（漏載第1項第1款）記違規點數一點
    等語。
二、原裁定意旨略以：
  (一)本件異議人於上開時、地駕駛上開自用小客車，遭內政部警
    政署國道公路警察局第二警察隊楊梅分隊警員以當場攔停之
    方式予以舉發等情，有上開舉發通知單、裁決書各乙紙在卷
    可稽，並為異議人所不否認，堪認為真。
  (二)經舉發員警楊子卿到庭具結證稱：本件是伊舉發，伊與巫志
    清駕駛警用巡邏車執勤... 當天我們將警車停在竹北交流道
    主線車道的路肩... 我們發現異議人駕駛小客車上匝道，匝
    道管制是紅燈，所有車輛都停下來等待匝道紅燈轉換為綠燈
    ，異議人車輛由右側車超越前方整排車輛到最前面去，我們
    往前攔停異議人... 異議人當時超車是行駛在匝道上... 雖
    然車道很寬，但是無法讓兩台車併排行進，而且異議人左側
    之車輛都是靜止的隨機停放，等待儀控管制，異議人若要超
    車一定會與停止之車輛保持一定的間隔而超越匝道白線。伊
    沒有確實看到異議人壓到匝道白線，而係以經驗法則去推論
    ... 若異議人沒有壓到匝道白線，異議人一樣違反高速公路
    管制規則第9條之規定，應依道路交通管理處罰條例第33條
    於單車道匝道超車... 異議人堅持他沒有跨越白線... 但我
    們一開始認為異議人之之行駛狀況一定有超越匝道白線及在
    單車道匝道超車兩種情形... 為了避免糾紛，才以原子筆改
    處異議人是單車道匝道超車... 竹北交流道是單車道，因為
    中間沒有劃分格線等語明確（見原審卷第28至30頁）。另偕
    同舉發之員警巫志清亦證稱：同楊子卿所述，當時異議人一
    直堅持未超越匝道白線，為避免與異議人僵持，才以原子筆
    改以單車道匝道超車之事由等語（見上卷第第31至33頁）。
    足見舉發員警楊子卿、巫志清原認異議人係以一個違規行為
    同時違反超越匝道及單車道匝道超車，因異議人當場堅持伊
    未超越匝道白線，舉發員警避免與異議人爭議，始由舉發員
    警改以原子筆註記「單車道匝道超車」等情，異議人辯稱員
    警無法證明伊有行駛路肩始改以原子筆註記單車道匝道超車
    云云，顯與事實不符。
  (三)次查，依警員巫志清當庭提出之位置圖觀之，該匝道入口處
    原設有分隔線，後匯流為單車道，此亦與警員楊子卿、巫志
    清提出之現場照片五張相符，而異議人就本院訊問該處是否
    為單車匝道時，先表明是，後又改稱不知道，顯有不實，再
    經本院訊問異議人當時有無超車，異議人則稱：伊是正常行
    駛在道路，伊前面的車子因為紅燈停下來，所以伊是從旁邊
    行駛云云（見本院97年1月23日訊問筆錄），佐以警員巫志
    清提出之位置圖，異議人超越前方車輛之位置確係在單車道
    匝道處，是異議人係在單車道匝道超車，已臻明確，堪以認
    定。從而，異議人確有高速公路及快速公路交通管制規則第
    9 條第1項第2款之違規行為，應依道路交通管理處罰條例第
    33 條第1項第9款處罰，應可認定。
  (四)綜上所述，異議人確有於前揭時、地行經國道一號公路北上
    91 公里入口匝道處，違規使用路肩之違規行為，應屬無疑
    。是原處分機關以異議人違反道路交通管理處罰條例第33條
    第1項第9款、第63條（漏載第1項第1款），裁罰異議人罰鍰
    4,000元，並記違規點數1點，於法並無不合，本件異議為無
    理由，應予駁回。
三、抗告意旨略以：員警當場將行駛路肩之違規單改為匝道超車
    ，顯見抗告人並未行駛路肩；且匝道很寬，二輛車同行絕不
    會行駛到路肩等語。
四、經查：
  (一)按汽車行駛高速公路及快速公路，不得在加速車道、減速車
    道或單車道之匝道上超越前車或倒車，高速公路及快速公路
    交通管制規則第9條第1項第3款定有明文。且汽車行駛於高
    速公路，不遵使用限制、禁止、行車管制及管理事項之管制
    規則而違規超車，處汽車駕駛人三千元以上六千元以下罰鍰
    ，並記違規點數一點，道路交通管理處罰條例第33條第1項
    第7款、第63條第1項第1款分別定有明文。
  (二)又高速公路係指其出入口完全控制，中央分隔雙向行駛，除
    起訖點外，並與其他道路立體相交，專供汽車行駛之公路。
    又交流道係指高速公路及快速公路間或與其他道路連接，以
    匝道構成立體相交之部分。而匝道指交流道中為加減速車道
    及主線車道與其他道路間之連接部分。另路肩指設於車道之
    外側，路面邊線與護欄或邊溝間之部分。高速公路及快速公
    路交通管制規則第2條第1款、第12、13、16款分別定有明文
    ，是高速公路之路肩自包括匝道之外側，路面邊線與護欄或
    邊溝間之部分在內。
  (三)本件抗告人即受處分人甲○○於96年9月10日下午3時52分許
    ，駕駛羅玉芬所有車號2017-HK號自小客車，行經國道一號
    高速公路北上91公里入口匝道處，於單車道之匝道上超越前
    車，經內政部警政署國道公路警察局第二警察隊楊梅分隊當
    場舉發，異議人於應到案日期前提出申訴書等情，有通知單
    、聲明異議狀及交通部公路總局新竹區監理所96年12月21日
    竹監自字第裁50-Z2A004563號違反道路交通管理事件裁決書
    正本各一件在卷可稽（見原審卷第6至8頁）。抗告人於原審
    訊問時雖辯稱：伊認為伊當時沒有在單車道匝道超車... 伊
    不認為那是超車，伊是正常行駛在道路，伊前面的車子因為
    紅燈停下來，所以伊從旁邊往前直行等語（見原審卷第27頁
    ），實際上已係自承在單車道之匝道上超越前車，抗告於本
    院時則未就匝道超車之行為再行爭執，僅係否認行駛路肩。
    查證人即舉發員警楊子卿、巫志清已於原審詳細說明舉發之
    經過情形，以抗告人未依序排列於其他停等匝道儀控管制車
    輛之後方，而逕於停等車輛之右側行駛進入高速公路之行為
    ，有違規行駛路肩及單車道匝道超車之兩項違規，因抗告人
    堅持未跨越右側匝道白線，為避免糾紛，始以原子筆改註記
    抗告人是單車道匝道超車等語明確（見於審卷第27至33頁）
    。而本案證人乃受有專業訓練之國道警察，與抗告人復不相
    識，並無何仇隙，其於原審所為之陳述復受刑法偽證罪責之
    擔保，並無故為構陷之理，其證述自具有極高之憑信，抗告
    人亦不否認其有自停等車輛之旁邊往前直行之事實，益見證
    人所述與現場情況相符，尚非無端虛構。再者，自員警巫志
    清於原審庭呈之手繪現場圖及現場照片觀之，國道一號中山
    高速公路竹北交流道北上91公里匝道之入口路段中央劃有白
    色虛線之分道線，固屬雙線道車道入口，惟在匝道儀控管制
    之停止線前約115公尺處，即未再劃設有分道線而合併成為
    單一車道，有手繪現場圖及照片五幀可資佐憑（見原審卷第
    35頁、第42至46頁），則駕駛人行駛高速公路進入單車道匝
    道，自應依序循停等車輛進入高速公路，此乃維護行車安全
    秩序所必要，抗告人非但未遵循該等規則，反擅自從停等車
    輛之右側超越前車，以求搶先通過匝道儀控管制之紅綠燈而
    進入高速公路，所為已違反高速公路交通管制規則第9條第1
    項第3款「於單車道之匝道超車」及道路交通管理處罰條例
    第33條第1項第7款「違規超車」之規定，甚為明確。抗告人
    未能瞭解匝道車道劃設之實際狀況，一再主張所為並非超車
    ，而認員警舉發不實，顯有誤會。惟原舉發機關雖認抗告人
    有超越匝道白線超車之行為，因認構成違規行駛路肩之行為
    等情，然證人楊子卿已於原審證述：老實說伊沒有看到，伊
    是用經驗去推論的等語（見原審卷第29頁），是抗告人所為
    ，應係構成在單車道之匝道上超車，而非違規行駛路肩，併
    此指明。
五、綜上，抗告人甲○○所為，應依高速公路及快速公路交通管
    制規則第9條第1項第3款、道路交通管理處罰條例第33條第1
    項第7款及第63條第1項第1款之規定裁罰，方屬適法。原處
    分認應依同規則第9條第1項第2款及同條例第33條第1項第9
    款、第63條第1項第1款裁罰，尚有未洽，原裁定不察，遽予
    維持而駁回受處分人之異議，容有不當。抗告意旨以其並未
    「違規使用路肩」為由提起抗告，固非全無理由，惟原裁定
    既有上開可議之處，且抗告人應構成上述違規行為，自仍屬
    難以維持，應由本院將原處分及原裁定均撤銷，並自為裁定
    如主文第二項所示，以臻適法。
據上論斷，應依道路交通案件處理辦法第26條，刑事訴訟法第41
3條，高速公路及快速公路交通管制規則第9條第1項第3款，道路
交通管理處罰條例第33條第1項第7款、第63條第1項第1款，裁定
如主文。
中    華    民    國    97    年    12    月    31    日
                  刑事第十庭審判長法  官  楊炳禎
                                  法  官  李春地
                                  法  官  朱光仁
以上正本證明與原本無異。
不得再抗告。
                                  書記官  王宜玲
中    華    民    國    98    年    1     月    5     日


司法院資訊處製作；財團法人民間司法改革基金會備份。
